【裁判字號】    90,判,1575
【裁判日期】    900831
【裁判案由】    級俸
【裁判全文】
最  高  行  政  法  院  判  決                    九十年度判字第一五七五號
    原      告  王略遠
    被      告  銓敘部
    代  表  人  吳容明
右當事人間因級俸事件，原告不服公務人員保障暨培訓委員會中華民國八十八年十月
二十六日八八公審決字第○一六二號再復審決定，提起行政訴訟。本院判決如左：
    主  文
原告之訴駁回。
訴訟費用由原告負擔。
    事  實
緣原告原任財政部臺灣省北區國稅局財稅行政職系稅務員，經核定自八十七年一月十
六日退休（退休時俸級為薦任第七職等年功俸四級五三五俸點）。原服務機關於八十
八年二月八日以北區國稅人字第八八○○六五七三號公務人員任（遴）用案申請重行
審定送核書，申請採計原告曾任軍職上尉以上年資提敘俸級，經被告以八十八年三月
八日八八台甄一字第一七三二八六三號書函復無法辦理俸級提敘。原告不服，提起一
再復審，遞遭決定駁回，遂提起行政訴訟。茲摘兩造訴辯意旨如次：
原告起訴意旨及補充理由略謂：
一、被告自訂之「服務軍職專長年資得依公務人員俸給法施行細則第十五條規定按年
    核計加級一覽表」係屬違法，因該表未經立法院審定，僅與國防部人事次長室依
    據新訂之軍公職專長表自訂，應不採用。該表附註二規定之十種人員可提敘外，
    其餘人員均需照表列職系提敘，該十種人員專長並不相當與相同，此舉並不公平
    。不論軍職或行政之專長，均係隨時代在變，今昔焉能相比，故在新訂之軍公職
    專長表以前轉任人員，不分職系，均應一率准予提敘。
二、軍職之財務與經理雖專長號碼互異實則均為行政工作，且性質相近與相同，均為
    財經學院所練就者，其業務規定相互代理。又退役將軍鍾時益、姚正中、張嚴、
    于建民等，均分別為經理人員轉任行政院主計長、省稅務局長等公職，被告認專
    長並無不適或不當。原告係經理軍職退役，參加稅務行政人員乙等特考及格，服
    務稅務機關十餘年，若專長不當，焉能獲准報考。為求公平，應廢除該表，凡轉
    任者均採年資提敘。綜上所述，請判決撤銷原處分及一再訴願決定等語。
被告答辯意旨略謂：
一、查考試院八十四年十二月二十六日修正發布之公務人員俸給法施行細則第十五條
    第二項及第三項規定：「依公務人員任用法任用之人員，其曾任行政機關、公立
    學校或公營事業之年資，如與擬任職務職等相當且性質相近者，均得按年核計加
    級。．．．按年核計加級，均以至其所敘定職等之年功俸最高級為止。」復查八
    十八年十一月二十五日修正發布前之後備軍人轉任公職考試比敘條例施行細則第
    十條規定：「．．．所稱『後備軍人依法取得公務人員任用資格者按其軍職年資
    比敘相當俸給』依左列之規定辦理：．．．五、少校具有薦任任用資格者，轉任
    薦任第十職等職務。六、上尉具有薦任任用資格者，轉任薦任第六職等職務。．
    ．．前項各款軍職年資，經任官有案者轉任公務人員相當職務時，依該職務在職
    務列等表所列職等及轉任人員官等任用資格，自前項各款規定職等最低俸級起敘
    ，並按每滿一年提高一級比敘，高資可以低用，但不得超過該職等本俸最高級。
    ．．．」故公務人員擬採計曾任軍職年資提敘年功俸級者，僅得依上開公務人員
    俸級法施行細則第十五條規定辦理，亦即該軍職年資須符合與擬任職務「職等相
    當」且「性質相近」之要件，始得辦理提敘。
三、被告八十六年二月二十七日八六台法二字第一四二八八八五號函釋，為期公務人
    員曾任軍職專長年資於依公務人員俸給法施行細則第十五條之規定按年核計加級
    暨辦理復審，能有一致而明確之標準，經與國防部會同研訂服務軍職專長年資得
    依公務人員俸給法施行細則第十五條規定按年核計加級一覽表一種，以作為核計
    加級之依據。其中該表附註二規定：「曾任各軍職專長（含本表已列及未列者）
    之年資，均得於『一般行政』、『一般民政』、『僑務行政』、『社會行政』、
    『人事行政』、『司法行政』、『安全保防』、『政風』、『警察行政』、及『
    消防行政』等十個職系之職務中按年核計加級。」本案原告曾任上尉以上軍職年
    資之專長名稱「經理修護官」、於上述一覽表內僅得適用技藝職系，另「後勤官
    、經理官、第九類軍品補給官」等，於上述一覽表中並未列入，僅得適用前開「
    一般行政」等十個職系，無法於其退休前所任財稅行政職系辦理俸級提敘，因此
    ，被告八十八年三月八日八八台甄一字第一七三二八三六號書函未准所請之處分
    ，於法並無不合。
四、原告係申請採計曾任軍職年資提敘年功俸，是以，被告前依據公務人員俸給法施
    行細則第十五條及前開本部與國防部會同研訂之服務軍職專長年資得依公務人員
    俸給法施行細則第十五條規定按年核計加級一覽表有關規定辦理審查，並無違誤
    。原告指摘被告未依法行政暨訂定之服務軍職專長年資得依公務人員俸給法施行
    細則第十五條規定按年核計加級一覽表其中「經理修護官」應屬稅務行政職系乙
    節，以原告上尉以上年資之軍職專長名稱為「經理修護官、後勤官、經理官、第
    九類軍品補給官」，依上開一覽表所載，「經理修護官」僅得適用技藝職系；至
    「後勤官、經理官、第九類軍品補給官」等雖得依該表附註二適用於「一般行政
    」等十個職系，惟並不包括財稅行政職系在內。即原告曾任軍職年資與所任財稅
    行政職系之工作性質並不相近，自無法依公務人員俸給法施行細則第十五條規定
    辦理提敘年功俸。揆諸前揭說明，被告本於職權就系爭服務軍職專長年資得依公
    務人員俸給法施行細則第十五條規定按年核計加級一覽表會同國防部認定辦理，
    於法有據尚無違誤，被告原審定結果並無不妥。綜上所述，請判決駁回原告之訴
    等語。
    理  由
按考試院於八十四年十二月二十六日修正發布之公務人員俸給法施行細則第十五條第
二、三項規定，依公務人員任用法任用之人員，其曾任行政機關、公立學校或公營事
業之年資，如與擬任職務職等相當且性質相近者，均得按年核計加級，至其所敘定職
等之年功俸最高級為止。又按後備軍人轉任公職考試比敘條例施行細則第十條規定：
「本條例第五條第一項第二款所稱『後備軍人依法取得公務人員任用資格者按其軍職
年資比敘相當俸給』依左列之規定辦理：一、．．．五、少校具有薦任任用資格者，
轉任薦任第七職等職務。六、上尉具有薦任任用資格者，轉任薦任第六職等職務。．
．．前項各款軍職年資，經任官有案者轉任公務人員相當職務時，依該職務在職務列
等表所列職等及轉任人員官等任用資格，自前項各款規定職等最低俸級起敘，並按每
滿一年提高一級比敘，高資可以低用，但不得超過該職等本俸最高級。．．．」故公
務人員擬採計曾任軍職年資提敘年功俸級者，僅得依上開公務人員俸給法施行細則第
十五條規定辦理，亦即該軍職年資須符合與擬任職務「職等相當」且「性質相近」之
要件，始得辦理提敘。又被告為期公務人員曾任軍職專長年資於依公務人員俸給法施
行細則第十五條之規定按年核計加級暨辦理復審，能有一致而明確之標準，而與國防
部會同研訂「服務軍職專長年資得依公務人員俸給法施行細則第十五條規定按年核計
加級一覽表」以作為認定軍職年資與現任職務工作性質是否相近，能否據予核計加級
之依據。該一覽表係依「國軍人員分類作業程序」中各軍職專長之任務、學識與技能
、資格及相當民間職業及參照「職系說明書」、「職組暨職系名稱一覽表」等規定而
訂定，其認定標準非以軍職人員之任職單位或從事工作加以考量，而係以任職之軍職
專長（近似公務人員職務之職系），衡酌職系說明書所列工作性質加以考量而編定。
依該表所載，得認定與「財稅行政」職系相近之軍職專長年資，有主計將官、主計督
導官、主計參謀官、會計審計官、成本會計官、施政計畫預算官、內部審核官、財務
部隊指揮官、財務參謀官、預算財務官等；另依該表附註二則規定：「曾任各軍職專
長（含本表已列及未列者）之年資，均得於『一般行政』、『一般民政』、『僑務行
政』、『社會行政』、『人事行政』、『司法行政』、『安全保防』、『政風』、『
警察行政』及『消防行政』等十個職系之職務中按年核計加級。」所以限軍職專長與
公務人員職務之職系相近者，始得按年核計加級，提年功俸級者，蓋為國家分官設
職之功能與職務上之專業分工目的所必要，符合公務人員任用法所定職務依職系歸類
，依官職等任用，依職系專長調任之法意，足資適用。本件原告前應七十年特種考試
退除役軍人轉任公務人員考試乙等考試稅務行政人員考試及格，原任財政部台灣省北
區國稅局財稅行政職系稅務員，於八十四年十二月二十六日公務人員俸給法施行細則
第十五條修正時，敘薦任第六職等年功俸三級四九○俸點，八十七年一月十六日退休
時，敘為薦任第七職等年功俸四級五三五俸點均有案。原服務機關於八十八年二月八
日函請採計原告曾任軍職上尉以上年資提敘俸級，經被告以依卷附資料，原告任上尉
以上年資之軍職專長名稱為「經理修護官」、「後勤官」、「經理官」及「第九類軍
品補給官」，依上開一覽表所載，「經理修護官」僅得適用「技藝」職系，至「後勤
官」、「經理官」及「第九類軍品補給官」等，雖得依該表附註二適用於「一般行政
」等十個職系，惟並不包括財稅行政職系，即原告原任軍職年資與所任財稅行政職系
之工作性質並不相近，自無法依公務人員俸給法施行細則第十五條規定予以提敘年功
俸級，遂否准採計原告軍職年資提俸級。揆諸首開規定與說明，委無不合。原告提
起復審、再復審，復審、再復審決定遞予維持原處分，均無違誤。原告茲起訴主張如
事實欄起訴意旨及補充理由所載，經查：(一)、上開一覽表所列軍職專長與公務人員職
務之職系相近者始准予核之內容，足資適用，已如前述。原告謂為不應採用，尚非
可採。又軍職專長與公務人員之職系專長縱有今昔不同處，其相近者始能提，為公
務人員任用之實質上所必要，難謂對不符合相近性質者有不公平之處。(二)、原告曾任
軍職之專長，與其所任財稅行政職系之專長並不相近，已如前述，至其軍職專長與另
一財務官軍職專長關係如何，非關本案之判斷，而其得以報考稅務行政人員考試之資
格，亦與任用之職系專長性質不同，尚難據以認其上開軍職專長與財稅行政職系專長
相近，自無從依其所請，以其軍職年資提原任財稅行政職系稅務員之俸級。其起訴
意旨為無理由，應予駁回。
據上論結，本件原告之訴為無理由，爰依行政訴訟法施行法第二條、行政訴訟法第九
十八條第三項前段，判決如主文。
中    華    民    國      九十      年      八        月    三十一      日
                    最 高 行 政 法 院  第 一 庭
                                審 判 長 法  官      蔡  進  田
                                審 判 長 法  官      黃  合  文
                                         法  官      姜  仁  脩
                                         法  官      黃  璽  君
                                         法  官      廖  宏  明
右  正  本  證  明  與  原  本  無  異
                                         法院書記官  邱  彰  德
中    華    民    國      九十      年      八        月    三十一      日


司法院資訊處製作；財團法人民間司法改革基金會備份。
